臺灣臺北地方法院刑事判決　　　　　　　　　　　　　　九十年度訴字第六七三號
　　公　訴　人　臺灣臺北地方法院檢察署檢察官
　　被　　　告　丁○○
　　選任辯護人　邱創舜
右列被告因誣告案件，經檢察官提起公訴（八十九年度偵字第一二九九三號），本院
判決如左：
    主    文
丁○○意圖他人受刑事處分，向該管公務員誣告，累犯，處有期徒刑壹年貳月。
    事    實
一、丁○○前因妨害家庭案件，經法院判處有期徒刑二月確定，於民國八十七年十二
    月十七日易科罰金執行完畢。丁○○猶不知悔改，明知丙○○、辛○○、甲○○
    、己○○、戊○○等人，因處理丁○○與己○○間債務糾紛而相約於八十八年七
    月七日下午一時許，在台北市○○○路○段、同德街口附近之不詳泡沬紅茶店內
    談判時，過程中丙○○、辛○○、甲○○、己○○、戊○○等人並未對丁○○施
    以強暴脅迫至使不能抗拒而強盜丁○○所佩戴之金錶一只、手鍊一條、項鍊一條
    及行動電話乙具等財物，並迫使丁○○出具自白書，而係丁○○主動將其所有之
    上開物品交付予丙○○、辛○○、甲○○、己○○、戊○○等人，並自行書立自
    白書，竟事後反悔，意圖使丙○○、辛○○、甲○○、己○○、戊○○等人受刑
    事處分，而於八十八年七月十四日下午五時十分許，至臺北市政府警察局刑事警
    察大隊偵二隊指控丙○○、辛○○、甲○○、己○○、戊○○等人於右開時地，
    由丙○○帶同冒充便衣警察之不詳黑道人士二人，將丁○○押至上開同德街巷內
    加以毆打、由丙○○以大哥大毆擊丁○○胸口二下，並命該二名黑道人士強行將
    丁○○上開財物自丁○○身上搶走，以暴力手段強行搶走丁○○身上之上開財物
    ，嗣並將丁○○帶至同德街派出所後方之泡沫紅茶店，再由某不詳帶槍著制服之
    警察，強迫丁○○書立自白書及變造該自白書上金額新臺幣（下同）五十五萬元
    更改為七十五萬元云云等不實經過，使受請求之該警察機關，將丙○○、辛○○
    、甲○○、己○○、戊○○等人以涉嫌強盜等罪為由，函送臺灣臺北地方法院檢
    察署偵辦。嗣經臺灣臺北地方法院檢察署檢察官於八十八年十月十八日以該署八
    十八年度偵字第一七五一八號及八十八年度偵字第一八四二七號為不起訴處分，
    並於八十九年一月二日確定在案。
二、案經丙○○訴由臺灣臺北地方法院檢察署檢察官偵查起訴，暨臺灣臺北地方法院
    檢察署檢察官自動檢舉偵查起訴。
    理    由
一、訊據被告丁○○矢口否認有何右揭誣告犯行，辯稱：「被害人丙○○、辛○○、
    甲○○、己○○、戊○○等人的確有毆打我及搶我的東西，且當時我是被逼迫才
    書寫自白書，我並沒有誣告。」云云。經查：右揭事實業據被害人丙○○、辛○○、甲○○、己○○、戊○○等人於警訊及偵查中指述明確，核與證人乙○○、
    庚○○即當時前往現場處理之員警於偵查及本院調查時到庭證述：「我們親眼看
    到被告當場主動寫自白書，並主動交出手錶及項鍊等物放在桌上，對方並沒有勉
    強被告書寫自白書，當時被告身上也沒有傷，被告當時的表情並沒有被人脅迫的
    樣子，也沒有很慌張，我們也沒有看到被害人等人有脅迫被告把自白書上的金額
    將五十五萬元改成七十五萬元，那時候雙方的語氣很平和，沒有一點爭執。」（
    見臺灣臺北地方法院檢察署八十八年度偵字第一七五一八號偵查卷宗第五十六頁
    、第五十七頁及本院九十年九月十日訊問筆錄）等語，顯見被告虛偽捏造前開部
    分之事實甚明。再查：本案被害人丙○○、辛○○、甲○○、己○○、戊○○等
    人確因被告向臺北市政府警察局刑事警察大隊偵二隊指控強盜等犯行，經函送臺
    灣臺北地方法院檢察署偵辦，而受到刑事之偵查，嗣因罪嫌不足，終為不起訴處
    分確定，此有臺灣臺北地方法院檢察署八十八年度偵字第一七五一八號、八十八
    年度偵字第一八四二七號不起訴處分書影本一紙在卷可稽，而被告明知被害人丙○○、辛○○、甲○○、己○○、戊○○等人並無上揭強盜等犯行，仍設詞捏造
    ，顯見被告意圖使被害人丙○○、辛○○、甲○○、己○○、戊○○等人受刑事
    處分，始捏造前開情狀並對之提出強盜等之指控無訛。綜前所述，被告上開所辯
    ，核屬事後卸飾之詞，無足採信。本件事證已臻明確，被告右揭犯行洵堪認定。
二、核被告丁○○所為，係犯刑法第一百六十九條第一項之誣告罪。又誣告罪所保護
    者係重層性法益，即國家法益及因誣告而同時受損害之各該個人法益。是被告以
    一行為同時誣告被害人丙○○、辛○○、甲○○、己○○、戊○○等人，除侵害
    國家法益外，亦同時侵害被害人丙○○、辛○○、甲○○、己○○、戊○○等人
    之個人法益，為想像競合犯，依刑法第五十五條前段之規定，論以一罪。另被告
    曾犯有如事實欄所述之妨害家庭案件，經法院判處有期徒刑二月確定，並於八十
    七年十二月十七日易科罰金執行完畢，有臺灣高等法院被告全國前案紀錄表及臺
    灣高等法院檢察署刑案資料紀錄簡覆表各一份在卷可證，其於五年之內，再犯本
    件有期徒刑以上之罪，係屬累犯，應依刑法第四十七條之規定加重其刑。爰審酌
    被告虛構犯罪事實以之誣指他人犯罪，致國家之司法權為之發動，使他人受有刑
    事處罰之危險，無端浪費司法資源，並使無辜之被害人丙○○、辛○○、甲○○
    、己○○、戊○○等人有受刑事處罰之危險，及其犯罪後復飾詞狡辯，不知悔改
    等一切情狀，量處如主文所示之刑。
據上論斷，應依刑事訴訟法第二百九十九條第一項前段，刑法第一百六十九條第一項
、第五十五條、第四十七條，判決如主文。
本案經檢察官黃兆揚到庭執行職務。
中      華      民      國      九十一    年    十二    月      六      日
                                  臺灣臺北地方法院刑事第七庭
                                      法  官  蔡正雄
右正本證明與原本無異。
如不服本判決，應於判決送達後十日內向本院提出上訴狀(應抄附繕本)。告訴人
或被害人如對於本判決不服者，應具備理由請求檢察官上訴，其上訴期間之計算
係以檢察官收受判決正本之日期為準。
                                      書記官  黃秀琴
中      華      民      國      九十一    年    十二    月九      日
附錄本案論罪科刑法條全文：
刑法第一百六十九條：
意圖他人受刑事或懲戒處分，向該管公務員誣告者，處七年以下有期徒刑。
意圖他人受刑事或懲戒處分，而偽造、變造證據，或使用偽造、變造之證據者，亦同
。
